【裁判字號】    97,訴,4158
【裁判日期】    980527
【裁判案由】    槍砲彈藥刀械管制
【裁判全文】
臺灣板橋地方法院刑事判決              97年度訴字第4158號
公  訴  人  臺灣板橋地方法院檢察署檢察官
被      告  乙○○
                    （另案於臺灣臺北監獄臺北分監執行中）
指定辯護人  本院公設辯護人  丙○○
上列被告因槍砲彈藥刀械管制案件，經檢察官提起公訴（97年度
偵字第23674 號），本院判決如下：
    主  文
乙○○無罪。
    理  由
一、公訴意旨略以：被告乙○○明知未經許可，不得寄藏可發射
    金屬或子彈具有殺傷力之各式槍砲，竟於民國97年6 月間某
    日，在臺北縣樹林市○○路275 號5 樓之1 住處，自真實姓
    名年籍不詳綽號「阿祥」之成年人處，收受具殺傷力仿BERE
    TTA 廠84型半自動手槍（手槍管制編號：0000000000號）之
    改造手槍1 支及非制式子彈1 顆，並將之寄藏在上開住處。
    嗣於97年8 月13日，為警在上開住處查獲，並扣得上開手槍
    及子彈，始悉上情。因認被告涉犯槍砲彈藥刀械管制條例第
    8 條第4 項之未經許可寄藏具殺傷力改造槍枝罪嫌及同條例
    第12條第4 項之未經許可寄藏子彈罪嫌云云。
二、按犯罪事實應依證據認定之，無證據不得認定犯罪事實；不
    能證明被告犯罪者，應諭知無罪之判決，刑事訴訟法第154
    條第2 項、第301 條第1 項分別定有明文。另按被告或共犯
    之自白，不得作為有罪判決之唯一證據，仍應調查其他必要
    之證據，以察其是否與事實相符，刑事訴訟法第156 條第2
    項定有明文。又按認定不利於被告之事實，須依積極證據，
    苟積極證據不足為不利於被告事實之認定時，即應為有利於
    被告之認定，更不必有何有利之證據；認定犯罪事實所憑之
    證據，雖不以直接證據為限，間接證據亦包括在內，然而無
    論直接或間接證據，其為訴訟上之證明，須於通常一般之人
    均不致有所懷疑，而得確信其為真實之程度者，始得據為有
    罪之認定，倘其證明尚未達到此一程度，而有合理之懷疑存
    在時，事實審法院復已就其心證上理由予以闡述，敘明其如
    何無從為有罪之確信，因而為無罪之判決，尚不得任意指為
    違法，最高法院30年度上字第816 號、76年臺上字第4986號
    判例可資參照。
三、程序部分
（一）按被告以外之人（包括證人、鑑定人、告訴人、被害人及
      共同被告等）於檢察事務官、司法警察官或司法警察調查
      中所為之陳述，與審判中不符時，其先前之陳述具有較可
      信之特別情況，且為證明犯罪事實存否所必要者，得為證
      據，刑事訴訟法第159 條之2 定有明文。而所謂「較可信
      之特別情況」之情形，亦應就前後陳述時之各種外部情況
      進行比較，以資決定何者外部情況具有可信性。經查：證
      人戊○○、甲○○於警詢中均證稱：扣案之改造手槍及子
      彈是乙○○所有的等語（97年度偵字第23674 號偵查卷第
      19 頁 、第26頁、第67頁），然證人戊○○於本院審理中
      證稱：伊不知道扣案之改造手槍、子彈是誰的，伊在警詢
      中所述是配合乙○○之筆錄回答等語（本院卷第143 頁背
      面、第144 頁正面），證人甲○○則證稱：扣案之黑色霹
      靂包是伊朋友綽號「阿奇」之前來找伊的時候寄放的；伊
      知道黑色霹靂包裡面有扣案之改造手槍和子彈等語（本院
      卷第146 頁正面），上揭證人等於警詢中及本院審理時之
      證述均有不符之情形，本院審酌證人戊○○、甲○○於警
      詢中係出於自由意識下所為之陳述，並無刑求或非法取供
      等情形，且亦無來自被告或其他成員同庭在場之壓，或事
      後串謀而故為迴護被告之機會，堪信其等於警詢所為之陳
      述，客觀上具有較可信之特別情況，且亦為證明犯罪事實
      存否所必要，依上揭規定，證人戊○○、甲○○於警詢中
      之證言自有證據能力，致於其等於警詢中所述之證明力高
      低，則應由本院依調查之證據，本自由心證認定之，併此
      敘明。
（二）按被告以外之人於偵查中向檢察官所為之陳述，除顯有不
      可信之情況者外，得為證據，刑事訴訟法第159 條之1第2
      項定有明文。此係因上開偵查中向檢察官所為之陳述雖仍
      為審判外之陳述，但立法者衡量刑事訴訟法規定檢察官代
      表國家偵查犯罪、實施公訴，依法有訊問被告、證人、鑑
      定人之權，且實務運作時，偵查中檢察官向被告以外之人
      所取得之陳述，原則上均能遵守法律規定，不致違法取供
      ，其可信性極高，為兼顧理論與實務為由，而對「被告以
      外之人於偵查中向檢察官所為之陳述」，例外規定除有顯
      不可信之情況者外，得為證據。查證人戊○○、甲○○於
      偵查中之陳述，業經具結，且無證據證明有受外力干擾及
      影響，並無顯不可信之情況，揆諸前揭規定，上開證人戊○○、甲○○於偵查中所為之證述自有證據能力。
（三）按法院或檢察官得囑託醫院、學校或其他相當之機關、團
      體為鑑定，或審查他人之鑑定，並準用第203 條至第206
      條之1 之規定；鑑定之經過及其結果，應命鑑定人以言詞
      或書面報告，刑事訴訟法第208 條第1 項前段、第206 條
      第1 項定明定。故法院或檢察官囑託相當之機關為鑑定，
      並經鑑定人以書面報告其鑑定之結果者，即屬同法第159
      條第1 項所謂「法律有規定者」，不受該條項規定「不得
      作為證據」之限制。查內政部警政署刑事警察局係經臺灣
      高等法院檢察署檢察長概括選任有關鑑定槍砲、彈藥之鑑
      定機關，有臺灣高等法院檢察署92年9 月9 日檢文允字第
      0921001203號函可憑，故就本案扣案手槍有無殺傷力之鑑
      定結果所為之內政部警政署刑事警察局97年9 月10日刑鑑
      字第0970122186號槍彈鑑定書，參諸前揭說明，應認其具
      備證據能力。
四、公訴人認被告乙○○涉犯上開罪嫌，無非係以被告於警詢、
    偵查中之自白、證人甲○○、戊○○於警詢及偵查中之證述
    、扣押物品目錄表2 紙、手槍照片2 幀、查獲現場照片2 幀
    、內政部警政署刑事警察局97年9 月10日刑鑑字第09701221
    86號槍彈鑑定書1 紙為主要論據。訊據被告堅決否認有何寄
    藏具殺傷力改造手槍及子彈之犯行，辯稱：警方在甲○○住
    處搜索扣得系爭手槍及子彈，是因為甲○○要求伊幫忙頂替
    ，這樣伊和甲○○、戊○○應該都可以獲得交保，伊當時沒
    有想到事情嚴重性，所以才說系爭手槍及子彈是「阿祥」交
    付伊保管的，實際上系爭手槍及子彈並非伊所寄藏的等語。
    經查：
（一）證人甲○○於97年7 月間經警接獲線報，認有施用毒品之
      情，經本院核發97年度聲搜字第2614號搜索票，警方遂於
      97年8 月13日16時許，前往臺北縣樹林市○○路275 巷5
      樓之1 甲○○住處搜索，被告、甲○○、甲○○之女友及
      戊○○均在場，警方在上開住處扣得子彈7 顆，另於上開
      住處陽台下方扣得1 黑色霹靂包，內含改造手槍1 支、子
      彈8 顆、第一級毒品海洛因吸食器、殘渣袋、第二級毒品
      吸食器等物，業據證人即執行上開搜索之警員丁○○於本
      院審理中證述在卷（本院卷第57、59頁），並有上開搜索
      票、臺北縣政府警察局板橋分局搜索扣押筆錄、扣押物品
      目錄表各2 份、手槍照片2 幀及現場照片16幀（97年度聲
      搜字第2614號卷第26-34 頁、第44頁背面、第51頁），且
      有上開物品扣案可佐。又上開扣案之手槍、子彈經送內政
      部警政署刑事警察局鑑驗結果，認(1)送鑑手槍1 支（手槍
      管制編號0000000000號），認係改造手槍，由仿BERE TTA
      廠84型半自動手槍製造之手槍，換裝金屬槍管而成，及發
      功能正常，可供擊發是用子彈使用，認具殺傷力；(2)子彈
      1 顆，認係非制式子彈，由金屬彈殼組合直徑9.0mm 金屬
      彈頭而成，經試射，可擊發，認具殺傷力；(3)子彈1 顆，
      認係非制式子彈，由金屬彈殼組合直徑7.9mm 金屬彈頭而
      成，無法擊發，認不具殺傷力；(4)子彈1 顆，認係已擊發
      之口徑9mm （9 ×19mm）制式彈殼；(5)子彈5 顆，認均係
      非金屬彈殼，有上開單位97年9 月10日刑鑑字第09701221
      86號槍彈鑑定書1 份在卷可參（97年度偵字第23674 號卷
      第79-81 頁），雖足認於被告在場之上開地點，經警搜索
      後扣得之改造手槍1 支及子彈1 顆均具殺傷力，然此尚不
      足證明系爭具殺傷力改造手槍及子彈為被告代姓名年籍不
      詳綽號「阿祥」之成年人所寄藏。
（二）證人戊○○固於警詢及偵查中均證稱：扣案之改造手槍及
      子彈為陳凱倫所有云云（97年度偵字第23674 號卷第26頁
      、第67頁），然證人戊○○於本院審理中已證稱：警察敲
      門時，伊手上有一包安非他命、海洛因，所以伊就把毒品
      從冷氣封條之窗口往外丟；甲○○也有丟東西，但伊不知
      道丟什麼東西；警察在樓下查，查到殘渣袋、分裝袋和手
      槍，因為槍不是伊的，所以伊跟甲○○說手槍是誰的，你
      們自己去喬，他們喬的結果我不清楚，甲○○和乙○○有
      討論一下，好像是要乙○○擔；伊在警詢及偵查中所述都
      是配合乙○○之筆錄回答，因為當時乙○○已經承認槍是
      他的等語（本院卷第142 頁背面、第143 頁、第144 頁正
      面），參以證人即參與搜索之警員曾立光於本院審理中證
      稱：伊等找到黑色霹靂包後，有詢問是誰所有，一開始沒
      有人承認，後來他們三個就說是被告的；伊等進入房間後
      ，將被告等人集中控制坐在一起，要交談的話不是沒有機
      會等語（本院卷第58頁、第59頁、第61頁），顯見證人戊○○上開於本院審理中證述警方找到改造手槍及子彈時，
      被告與甲○○有討論由誰來擔負刑責等語，應非捏造，又
      被告與甲○○、乙○○於97年8 月13日為警查獲後，被告
      於97年8 月14日中午11時08分起至12時30分許製作警詢筆
      錄，並坦承扣案之改造手槍、子彈為其所有，證人戊○○
      則於同日下午1 時35分起製作警詢筆錄，並證稱扣案之改
      造手槍及子彈為被告所有一情，有調查筆錄2 份在卷可佐
      （97年度偵字第23674 號卷第11頁- 第15頁第25頁- 第29
      頁），益證證人戊○○上開證述於警詢及偵查中所述均是
      伊照被告之自白所為陳述等語，應為真實可採，故難以證
      人戊○○上開於警詢及偵查中證述，認定扣案之改造手槍
      及子彈確為被告所寄藏。
（三）證人甲○○固於警詢及偵查中亦證稱：扣案之改造手槍及
      子彈為陳凱倫所有云云（97年度偵字第23674 號卷第19頁
      、第67頁），然證人甲○○於本院審理中證稱：扣案之黑
      色霹靂包是伊朋友綽號「阿奇」之前來找伊的時候寄放的
      ，警察進入房間前，是伊把黑色霹靂包從房間窗戶也就是
      冷氣封口丟出去；（問：為何後來是由被告承認黑色霹靂
      包是他的？）因為當時大家都害怕，看能不能交保等語（
      本院卷第146 頁正面），其前後證述不一，已難信其上開
      於警詢及偵查中所述為真實可採。另查，臺北縣樹林市○○路275 號5 樓之1 係甲○○與家人同住之處，被告並未
      居住於上址一情，業據證人戊○○、甲○○於本院審理中
      證述明確（本院卷第143 頁背面、第145 頁正面），核與
      證人即執行搜索之警員曾立光於本院審理中證稱：伊等要
      搜索的臺北縣樹林市○○路275 號5 樓之1 為甲○○及其
      家人之住處；伊等在房間內找到子彈後，有詢問該房間為
      誰使用，甲○○有說是他的房間等語相符（本院卷第57頁
      - 第59頁），又警方敲門時，被告、甲○○與戊○○等人
      約與警方僵持5 分鐘，被告擋在房間門後，而甲○○及戊○○則靠近冷氣窗口，共同撕開冷氣封條，甲○○將黑色
      霹靂包自該窗口丟棄，戊○○丟棄手中持有之安非他命及
      海洛因等情，分據證人戊○○、甲○○、丁○○於本院審
      理中證述在卷（本院卷第142 頁、143 頁正面、第144 頁
      正面、第145 頁背面、第146 頁正面、第59頁），則衡情
      ，上開地點既非被告之住處，被告本無將朋友寄放之扣案
      改造手槍、子彈放置於上址，且於警方搜索前，由被告以
      外之證人甲○○主動將之取出丟棄之理，故足認證人甲○○上開於本院審理中證述扣案之改造手槍、子彈為其所寄
      藏等語，較為可採，故亦難以證人甲○○於警詢及偵查中
      之證述為被告不利之認定。
（四）被告固於警詢中自白稱：扣案之手槍子彈是綽號「阿祥」
      寄放在伊這裡的云云；亦於偵查中自白稱：扣案之槍彈是
      伊的，是伊朋友「阿祥」，於97年6 月中，拿到臺北縣樹
      林市○○路275 號5 樓之1 伊住處，說要暫時寄放在伊家
      云云（97年度偵字第23674 號卷第13頁、第66頁），然被
      告業於本院審理中否認上開供述之真實性，且臺北縣樹林
      市○○路275 號5 樓之1 係甲○○之住處，被告並未居住
      於該處，詳述如前，則被告上開於偵查中陳稱上址為其住
      處云云，已與事實不符，故被告上揭於警詢及偵查中之自
      白真實性尚非無疑，且被告之自白不得為有罪之唯一證據
      ，仍應調查其他必要之證據，惟本件並無其他佐證，證明
      被告上開自白之真實性，故不得僅以被告於警詢及偵查中
      之自白，認定被告確涉有寄藏扣案具殺傷力之改造手槍及
      子彈罪。
（五）綜上，依公訴人所提出之證據，僅能證明本案扣得之改造
      手槍1 支、子彈1 顆具殺傷力，然客觀上尚未達到使一般
      之人均不致於有所懷疑，而得確信被告有寄藏上開具殺傷
      力改造手槍、子彈犯行之程度，而有合理懷疑之存在，復
      查無其他積極事證足認被告確有此部分犯行，揆諸前揭說
      明，被告之犯行尚無從證明，自應諭知無罪之判決。
五、扣案之具殺傷力改造手槍1 支及子彈1 顆，係證人甲○○所
    寄藏一情，業據證人甲○○於本院審理中證述在卷，則甲○○是否涉犯槍砲彈藥刀械管制條例第8 條第4 項之未經許可
    寄藏具殺傷力改造槍枝罪嫌及同條例第12條第4 項之未經許
    可寄藏子彈罪嫌，另被告明知上情，意圖使甲○○隱避而頂
    替，是否涉犯刑法第164 條第2 項之頂替罪嫌，自應由公訴
    人另行偵查後為妥適之處理，併此敘明。
據上論斷，應依刑事訴訟法第301 條第1 項前段，判決如主文。
本案經檢察官陳彥章到庭執行職務。
中    華    民    國    98    年    5     月    27    日
                  刑事第八庭  審判長  法  官  崔玲琦
                                      法  官  許映鈞
                                      法  官  俞秀美
以上正本證明與原本無異。
如不服本判決應於收受判決後10日內向本院提出上訴書狀，並
應敘述具體理由。其未敘述上訴理由者，應於上訴期間屆滿後
20日內向本院補提理由書（均須按他造當事人之人數附繕本）
「切勿逕送上級法院」。
                                      書記官  謝怡貞
中    華    民    國    98    年    5     月    27    日


司法院資訊處製作；財團法人民間司法改革基金會備份。
